【裁判字號】    98,訴,1216
【裁判日期】    981118
【裁判案由】    侵權行為損害賠償
【裁判全文】
臺灣臺北地方法院民事判決              98年度訴字第1216號
原      告  乙○○
被      告  甲○○
上列當事人間請求侵權行為損害賠償事件，本院於民國98年11月
4日言詞辯論終結，判決如下：
    主  文
被告應給付原告新臺幣伍仟元，及自民國九十八年六月十一日起
至清償日止，按年息百分之五計算之利息。
原告其餘之訴駁回。
訴訟費用由被告負擔百分之一，餘由原告負擔。
本判決第一項得假執行。
    事實及理由
一、原告主張：原告與友人盧新貴於民國96年5月12日下午2時30
    分許，在臺北市○○區○○路1號家樂福賣場6樓停車場內，
    因停車糾紛與被告發生爭執，被告並以雙手向盧新貴胸前上
    推，其手指並劃過盧新貴頸部，致盧新貴受有前頸部紅腫及
    擦傷之傷害。原告隨即向家樂福賣場要求調閱監視錄影帶，
    於家樂福賣場安全課助理李育宸陪同原告及友人盧新貴在場
    確認是否有監視錄影器時，被告亦返回6樓停車場，兩造再
    度發生爭執，被告竟基於妨害名譽之故意，在該6樓停車場
    ，以「屁人」等語辱罵原告，並作勢吐口水羞辱原告，貶損
    原告之名譽。被告上開公然侮辱之不法侵害原告名譽行為，
    致原告身心俱受痛苦，精神上所受損害甚鉅，爰依民法第18
    4條第1項前段、第195條第1項規定，請求被告損害賠償等語
    ，並聲明：(一)被告應給付原告新臺幣（下同）80萬元，即自
    起訴狀繕本送達翌日起至清償日止，按年息5%計算之利息。
    (二)願供擔保請准宣告假執行。
二、被告答辯稱：被告於當日下午駕車至前述家樂福賣場，行經
    賣場5樓停車場走道時，因前車阻擋無法前進而暫停，當時
    駕車在被告後方之原告按喇叭示意被告讓路，依當時情形，
    被告根本無法讓路僅得稍作等待。詎原告及其友人盧新貴於
    賣場6樓停車場停妥車輛後，即走近被告，並以粗話辱罵被
    告，雙方爭執後被告即離去，嗣因擔心車未上鎖，被告再度
    返回家樂福賣場6樓停車場，因原告辱罵被告「屁人」，被
    告始回罵，且當時現場僅原告、盧新貴、被告、被告之女兒
    、家樂福賣場員工李育宸5人，是被告縱有辱罵原告「屁人
    」情事，然當時僅5人在場，被告之女兒、李育宸均表示未
    曾聽聞，盧新貴為原告之友人，縱聽聞此事亦不致因此對原
    告之評價有所貶損，原告之名譽並無受損。又縱原告因被告
    辱罵其「屁人」而名譽貶損，然原告名譽上所受之損害，極
    其輕微，精神慰撫金以3,000元為相當等語。並聲明：(一)原
    告之訴駁回。
三、兩造不爭執之事項：
  (一)兩造於96年5月12日下午2時30分，在臺北市○○區○○路1
    號家樂福賣場6樓停車場內，因原告友人盧新貴在5樓停車場
    走道按喇叭，示意被告讓路未果，雙方於6樓停車場停車後
    發生口角爭執，嗣因被告是否傷害盧新貴，再度發生爭執。
  (二)被告前開行為，經本院96年度簡字第4257號刑事判決認定係
    犯傷害罪及公然侮辱罪確定。
四、得心證之理由：
    原告主張被告於上開時地以「屁人」等語辱罵原告，並作勢
    對原告吐口水，貶損原告之名譽，為被告所否認，並以前詞
    置辯，是本件所應審究者為：(一)被告有無以「屁人」等語辱
    罵原告，並作勢對原告吐口水以羞辱原告？原告之名譽是否
    因而受有損害？(二)原告請求之精神慰撫金是否適當？茲論述
    如下：
  (一)被告有無以「屁人」等語辱罵原告，並作勢對原告吐口水以
    羞辱原告？原告之名譽是否因而受有損害？
  1.被告雖抗辯，因原告先辱罵其「屁人」，其始回罵原告，並
    未作勢對其吐口水云云。然查，被告確有於開時、地，以「
    屁人」等語辱罵原告，並作勢對原告吐口水等情，業據證人
    即家樂福賣場人員李育宸於警詢及偵查中證稱：「我在場，
    當時我看到他們三個人在吵架，我在中間勸架，甲○○有對
    乙○○、盧新貴罵：屁，有對乙○○吐口水的動作」、「我
    一邊打電話一邊勸阻他們吵架打完電話他們還在爭吵，我就
    在中間把兩方撥開，被告有說到「屁」字，我是不知道他對
    誰罵，也有吐口水動作」、「（甲○○是對盧一人吵，或是
    三人都在吵？）三人都在吵」等語（見台灣臺北地方法院檢
    察署96年偵字第12389號卷第16、29頁）。而被告因上情所
    涉公然侮辱刑事案件，經檢察官提起公訴，本院刑事庭亦為
    相同之認定，並以96年度簡字第4257號判處被告拘役10日確
    定，亦據本院調閱上開刑事案卷查核屬實，是原告主張被告
    有對其為上開侮辱之言語及動作乙情，洵堪採信。
  2.按名譽有無受損害，應以社會上對個人評價是否貶損作為判
    斷之依據，苟其行為足以使他人在社會上之評價受到貶損，
    不論其為故意或過失，均可構成侵權行為，其行為不以廣佈
    於社會為必要，僅使第三人知悉其事，亦足當之，最高法院
    90年臺上字第646 號著有判例意旨可資參照。查「屁」一字
    多作為令人不屑之形容詞，「屁人」一詞，則多用以影射他
    人令人不屑，為一負面評價用語，含有貶抑他人之意涵，足
    以使他人社會上之評價受到貶損。被告於家樂福賣場停車場
    辱罵原告「屁人」，並作勢對原告吐口水，客觀上即影射原
    告令人不屑，其個人社會評價必因此減損、貶低，而被告辱
    罵之際，至少有原告、盧新貴、李育宸在場，甚或有賣場其
    他顧客聽聞，亦使第三人知悉其事，衡諸一般社會通念，應
    認原告在社會上之評價已受到貶損，按之上開說明，原告主
    張其名譽因被告所為而受有損害，被告應依民法第184條第1
    項前段、第195條第1項前段規定對原告負損害賠償之責，洵
    屬有據。
  (二)原告請求之精神慰撫金是否適當？
    按因故意或過失，不法侵害他人之權利者，負損害賠償責任
    。不法侵害他人之身體、健康、名譽、自由、信用、隱私、
    貞操，或不法侵害其他人格法益而情節重大者，被害人雖非
    財產上之損害，亦得請求賠償相當之金額。民法第184條第1
    項前段、第195條第1項前段分別定有明文。本件被告於上開
    時地以「屁人」等語辱罵原告並作勢對其吐口水，致原告之
    名譽被侵害，已如前述，原告以被告故意不法侵害其名譽，
    請求被告賠償其所受損害，按之上開規定，自屬有據，茲審
    酌原告從事金融服務業，任職於期貨經理公司，年收入約為
    50萬元，而被告任職於報關行，擔任現場工作人員，年收入
    約30萬元，有稅務電子閘門財產所得調件明細表在卷可憑（
    本院卷第48-59頁）。本院審酌兩造之經濟狀況、身分及地
    位等，並考量被告以「屁人」辱罵原告而侵害原告名譽，知
    悉其事者僅為少數人，且該事件為單一個案，原告名譽遭受
    侵害程度並非嚴重等情，認原告所得請求之精神慰撫金，以
    5,000元為適當，原告逾此部分之請求，核非有據，不應准
    許。
五、綜上，被告確有以「屁人」等語辱罵原告並作勢對原告吐口
    水，致原告之名譽權受侵害，原告請求被告賠償精神慰撫金
    ，核屬有據。從而，原告依民法第184條第1項前段、第195
    條第1項前段規定，請求被告給付5,000元，及自起訴狀繕本
    送達翌日即98年6月11日起至清償日止，按年息5％計算之利
    息，為有理由，應予准許，逾此部分之請求，為無理由，應
    予駁回。
六、本判決所命給付金額未逾新台幣50萬元，依民事訴訟法第38
    9條第1項第5款規定，應依職權宣告假執行。
七、本件事證已臻明確，兩造其餘攻擊防禦方法及所提證據，核
    與本件判決結果不生影響，爰不另一一論述，併予敘明。
八、訴訟費用負擔之依據：民事訴訟法第79條。
中    華    民    國    98    年    11    月    18    日
                民事第五庭    審判長法  官  薛中興
                                    法  官  陳靜茹
                                    法  官  莊書雯
以上正本係照原本作成
如對本判決上訴，須於判決送達後20日內向本院提出上訴狀
中    華    民    國    98    年    11    月    18    日
                                    書記官  謝梅琴

司法院資訊處製作；財團法人民間司法改革基金會備份。
